【裁判字號】    97,簡上,201
【裁判日期】    971217
【裁判案由】    清償債務
【裁判全文】
臺灣板橋地方法院民事判決             97年度簡上字第201號
上  訴  人  甲○○
訴訟代理人  楊逸民律師
複代理人    陳繼民律師
被上訴人    乙○○（原名鄭雅文）
上列當事人間請求清償債務事件，上訴人對於中華民國97年7 月
1 日本板橋院簡易庭97年度板簡字第1622號第一審簡易判決提起
上訴，經本院於97年12月3日言詞辯論終結，判決如下：
    主  文
原判決廢棄。
被上訴人在第一審簡易之訴駁回。
第一、二審訴訟費用由被上訴人負擔。
    事實及理由
一、本件被上訴人起訴主張：上訴人於民國83年1 月13日向其借
    款新台幣（下同）37萬元，約定上訴人應於83年12月31日前
    全數清償，上訴人竟未依約清償，此有上訴人所簽訂記載「
    茲向鄭雅文借37萬元正。借款人甲○○定於民國八十三年十
    二月前還清，民國八十三年一月十三日」等文句之借據1 件
    為證，且上訴人對於上開借據形式上之真正亦不爭執，詎上
    訴人屆期竟不清償，被上訴人雖屢為催索，上訴人仍置之不
    理，爰依消費據借貸之法律關係請求上訴人清償37萬，及自
    84年1 月1 日起至清償日止按年息5%計算之利息云云。
二、上訴人則抗辯：上訴人否認有收取系爭借款，且被上訴人始
    終未提出交付之證明，再者，系爭借據文字載有還款日期與
    是否有收取或已交付之字樣顯屬有別，是否得認因載有還款
    日期即得證明確有消費借貸已屬有疑，除此之外，系爭借據
    對於雙方當事人有交付或收取之文字付之闕如，縱然上訴人
    於系爭借據簽名，亦難認已具備要物之性質，為此，請求駁
    回原告之訴等語。
三、原審經審理後為被上訴人全部勝訴之判決。上訴人不服提起
    上訴，聲明：(一)原判決廢棄，(二)被上訴人在第一審簡易之訴
    駁回。被上訴人對於上訴人之上訴則聲明：上訴駁回。
四、按「消費借貸契約為要物契約，因借用物之交付而生效力。
    甲提出借據（借用證），如未表明已收到借款，尚不足證明
    其交付借款之事實，如經乙爭執，仍須就交付借款之事實負
    舉證責任 (本院五十五年台上字第九五二號、五十七年台上
    字第二六七四號及五十八年台上字第九九○號判決)」 ，最
    高法院69年度第27次民事庭會議決議著有明文。
五、經查被上訴人主張上訴人曾簽訂借據1 紙，其上記載「茲向
    鄭雅文借37萬元正。借款人甲○○定於民國八十三年十二月
    前還清，民國八十三年一月十三日」等文句之事實，固據提
    出借據1 件為證，且據上訴人所不爭執，而堪信為真實，惟
    上開借據並未表明上訴人已收到借款之事實，揆諸前揭最高
    法院民事庭會議決議要旨，被上訴人仍須就交付借款之事實
    負舉證責任。次查被上訴人於本院97年10月16日進行準備程
    序時陳稱：由於時間太久，而對方（即上訴人）是陸陸續續
    的借錢，所以我的證據不是很多云云，並提出中國農民銀行
    自動櫃員機交易明細表2 件為證（附於本院卷第25頁），惟
    上開2 件明細表之交易時間為83年1 月18日，金額各為2 萬
    元，交易時間係在83年1 月13日簽訂系爭借據之後，無從證
    明上訴人於83年1 月13日簽訂系爭借據時，被上訴人已交付
    37萬元之事實。末查被上訴人雖又主張：系爭借據上特別標
    示清償日期，實有別於一般借款憑證之樣式，據此足認上訴
    人確已收受被上訴人所交付之借款，否則，上訴人何須再特
    別註明清償期日云云，惟按一般銀行之借款借據暨約定書上
    均記載銀行之貸放日期與借款人之清償日期，且銀行通常係
    於借款人簽訂借據後再貸款予借款人，而非於貸款予借款人
    後再請借款人簽訂借據，因此，借據上有清償日期之記載，
    亦不能證明有交付借款之事實。被上訴人就其已交付上訴人
    借款37萬元之事實既未能舉證以實其說，則其請求上訴人清
    償借據，即屬無據。
六、從而，被上訴人本於消費借據之法律關係，請求上訴人給付
    37萬元，及自84年1 月1 日起至清償日止按年息5%計算之利
    息，為無理由，不應准許。原審判命上訴人如數給付，並依
    職權宣告假執行，自有未洽。上訴意旨指摘原判決不當，求
    予廢棄改判，為有理由。自應由本院予以廢棄改判，如主文
    第2 項所示。
七、據上論結，本件上訴為有理由，依民事訴訟法第436 條之1
    第3 項、第450 條、第78條，判決如主文。
中    華    民    國    97    年    12    月    17    日
                  民事第三庭    審判長法  官  朱耀平
                                      法  官  許月珍
                                      法  官  何君豪
以上正本證明與原本無異
本件不得上訴
中    華    民    國    97    年    12    月    19    日
                                      書記官  黃琴茜


司法院資訊處製作；財團法人民間司法改革基金會備份。
